【裁判字號】    99,訴,2279
【裁判日期】    991104
【裁判案由】    搶奪
【裁判全文】
臺灣臺中地方法院刑事判決              99年度訴字第2279號
公  訴  人  臺灣臺中地方法院檢察署檢察官
被      告  丁○
            甲○○
上列被告等因搶奪案件，經檢察官提起公訴（99年度偵字第1578
8號），本院判決如下：
    主    文
丁○共同意圖為自己不法之所有，而搶奪他人之動產，累犯，處
有期徒刑捌月。
甲○○共同意圖為自己不法之所有，而搶奪他人之動產，累犯，
處有期徒刑壹年。
    事    實
一、丁○前因毒品等案件，分別經本院以96年度訴字第4170號、
    97年度訴字第1309號判決判處有期徒刑 9月、10月確定，並
    經本院以97年度聲字第2361號裁定應執行有期徒刑1年5月；
    又因竊盜案件，經本院以97年度易字第2340號判決判處拘役
    55日確定，上開案件接續執行，於民國98年10月16日縮刑期
    滿執行完畢。甲○○前因竊盜案件，經本院以94年度豐簡字
    第666號判決判處有期徒刑 5月，並於95年6月15日縮刑期滿
    執行完畢。
二、詎渠 2人均不知悔改，甲○○因知悉計程車司機張寶源與其
    高齡母親丙○○○共同居住在臺中縣神岡鄉○○村○○路15
    號住處，張寶源如外出，家中即獨留丙○○○ 1人，乃向丁
    ○提議利用張寶源外出時前往上址，由甲○○佯裝為丙○○
    ○按摩，再伺機奪取丙○○○身上財物。謀議既定，丁○、
    甲○○即共同意圖為自己不法之所有，基於搶奪之犯意聯絡
    ，由丁○先於99年7月6日8時25分許，騎乘車牌號碼YGF-873
    號重機車前往上址，進入屋內向丙○○○佯稱：因機車故障
    欲搭乘計程車云云，以試探張寶源是否在家，經丙○○○告
    知張寶源不在而確認屋內僅丙○○○ 1人後，丁○隨即騎車
    離去，並於同日 8時31分許，騎乘上開重機車載同甲○○返
    回上址，甲○○下車後隨即進入上址屋內，向丙○○○佯稱
    其認識張寶源，以降低丙○○○戒心，並假意為丙○○○進
    行按摩，旋甲○○為丙○○○按摩腳部時，發現丙○○○褲
    子右側口袋內置有物品，丙○○○雖警覺而以手按住其口袋
    ，甲○○仍趁丙○○○不及防備之際，將手伸進口袋而搶奪
    丙○○○所有置放口袋內之紅色小布包 1個（內有百元鈔票
    ，合計約新臺幣(下同)3700元），得手後隨即跑出屋外，在
    門外負責把風之丁○見狀隨即發動機車，搭載甲○○快速逃
    離現場。丁○並將甲○○載至台中縣神岡鄉○○路、庄前路
    口，讓甲○○換乘其停放該處之7GW -553號重型機車，2 人
    再分乘上開機車前往台中縣神岡鄉○○路鐵馬綠園道涼亭，
    在該處朋分上開搶得之財物。嗣經警據報調閱丙○○○住處
    對面監視器畫面，乃循線查悉上情，並於丁○身上扣得花用
    剩餘之贓款17元，於甲○○身上扣得贓款200元，且在上開
    和平路鐵馬綠園道涼亭旁草地上扣得上開遭搶之紅色小布包
    1 個。
三、案經丙○○○訴由臺中縣警察局豐原分局報請臺灣臺中地方
    法院檢察署檢察官偵查起訴。
    理    由
一、證據能力：
  (一)被告以外之人於偵查中向檢察官所為之陳述，除顯有不可信
    之情況者外，得為證據，刑事訴訟法第159條之 1第2項定有
    明文。查本案以下所引用證人即共犯丁○、被害人丙○○○
    於偵查中之證述，係以證人身分經具結而為陳述，而偵查中
    檢察官向被告以外之人所取得之陳述，原則上均能遵守法律
    規定，不致違法取供，而具極高之可信性，因此上開證據固
    為傳聞證據，但其信用度有受擔保，並無顯不可信的情形，
    應符合上開規定，即得例外採為證據。
  (二)次按被告以外之人於審判外之陳述，雖不符前4條之規定（
    即刑事訴訟法第159條之1至同條之 4），而經當事人於審判
    程序同意作為證據，法院審酌該言詞陳述或書面陳述作成時
    之情況，認為適當者，亦得為證據；當事人、代理人或辯護
    人於法院調查證據時，知有第159條第1項不得為證據之情形
    ，而未於言詞辯論終結前聲明異議者，視為有前項之同意，
    刑事訴訟法第159條之5定有明文。查本案採為判決基礎之證
    據，除前揭所示外，其餘被告丁○、甲○○於警詢、偵查中
    之陳述、證人丙○○○於警詢時之陳述及其他書證雖均為審
    判外之陳述，而屬傳聞證據，惟本件當事人就此部分審判外
    之陳述，均未曾於言詞辯論終結前爭執其證據能力或聲明異
    議，本院審酌該等言詞或書面陳述作成之情況，並無非出於
    任意性或不正取供，或違法或不當情事，且客觀上亦無不可
    信之情況，堪認為適當，依刑事訴訟法第159條之5第2項規
    定，均得作為證據。
  (三)卷附之監視攝影光碟及蒐證照片，均係以機械之方式所留存
    之影像，並非依憑人之記憶再加以轉述而得，並非供述證據
    ，此外，復無證據證明有何偽造、變造或違法取得之情事，
    且經本院踐行調查證據程序，自有證據能力。
二、認定事實所憑之證據及理由：
  (一)訊據被告丁○迭於警詢、偵查及本院審理時，就上開與被告
    甲○○共同搶奪被害人丙○○○之事實坦認不諱（警卷第5-
    8頁、偵卷第42-44頁、本院卷第19、34、73頁），核與證人
    丙○○○於警詢、偵查及本院證述遭搶奪之情節均相符合(
    警卷第15-17、偵卷第37-39頁、本院卷第69-70頁)，且有扣
    押筆錄、扣押物品目錄表2份、贓物認領保管單1份、蒐證照
    片12紙(警卷第27-30、32-35、43、44-49頁)、被害人上開
    住處對面監視器錄影光碟1片暨本院勘驗上開光碟之筆錄(本
    院卷第58頁背面至59頁)等在卷可參，足認被告丁○上開自
    白與事實相符，應堪採信。
  (二)訊據被告甲○○固坦承有於上開時間與被告丁○前往被害人
    丙○○○住處，並在該處取走丙○○○之紅色小布包1只，
    事後且在台中縣神岡鄉○○路鐵馬綠園道涼亭分得200元之
    贓款等事實，惟矢口否認有何上開共同搶奪犯行，辯稱：當
    日係被告丁○要叫計程車，伊認識張寶源，帶丁○到張寶源
    家附近，指給他看，有看到計程車，跟他說計程車在，司機
    就在家，然後伊就走了，伊騎到神林路、庄前路口便利商店
    買一瓶紅茶，遠遠看到丁○跟伊招手，丁○騎機車過來說計
    程車司機的母親說張寶源不在，要伊過去張寶源家一下；伊
    承認那天有幫被害人丙○○○按摩，包包掉出來在椅子上，
    伊順手拿走，真的沒有搶，算是偷的云云。經查：
  1.本件係由被告甲○○提議利用屋主張寶源不在之際，共同奪
    取被害人丙○○○財物等情，業據證人即共犯丁○於警詢時
    證述：甲○○與伊倆人於99年 7月6日約8時30分許，至被害
    人住所向被害人謊稱機車故障，並與被害人閒聊，期間甲○
    ○向被害人佯稱會按摩，並對被害人身體實施按摩，而伊在
    屋外接應，甲○○在按摩期間趁被害人不注意時，用手伸入
    被害人褲子口袋內，將錢包取走並迅速離開屋內，乘坐伊騎
    乘的機車離開現場，伊並載甲○○至神岡鄉○○路與庄前路
    口，讓她下車騎乘她停放該處之車牌號碼7GW-553重機車，
    一同前往和平路（扶輪亭）分贓等語（警卷第5-6頁）；另
    於偵查中結證：甲○○說她認識丙○○○，叫我載她去丙○
    ○○住處，她說怕張寶源看到她到他家，甲○○先在外面等
    ，叫我進去問她兒子在不在家，假裝要坐計程車，他不在時
    ，甲○○才要進去，實際上沒有要坐計程車，因為我們兩個
    人都有自己的摩托車，甲○○有說要趁她幫丙○○○按摩將
    錢拿走，伊在外面是把風，當時人在外面不清楚甲○○如何
    將錢拿走，並沒聽到被害人喊叫，只知道要趕快走，因為甲
    ○○叫伊趕快走，騎了就走，當時故意將摩托車停在門外面
    ，因為跟被害人講摩托車壞掉，要叫計程車，是甲○○要伊
    這樣說，是要確認被害人的兒子在不在家進而騙錢或搶錢等
    語（偵卷第43-44頁）；又於本案移審訊問時供承：事前甲
    ○○有跟伊說，她打算利用幫被害人按摩的機會，看看她身
    上有無錢包，要拿走她的錢包，這是去找被害人之前，她告
    訴伊等語，嗣於本院並結證：甲○○跟被害人兒子有熟，若
    她兒子不在，甲○○就要幫被害人按摩，趁機看她身上有沒
    有錢要拿走，當日沒有真的要搭計程車，當日以被害人為對
    象，就是要拿被害人的錢等語（本院卷第19頁背面、56-57
    頁）。核證人丁○所述其與被告甲○○協議先行試探被害人
    之子張寶源是否在家，而後著手本案搶奪犯行等情，前後均
    相符合，復衡之證人丁○於本案偵查之初，為免被告甲○○
    遭羈押，曾一度因被告甲○○之要求，不惜承擔較重罪責，
    向檢察官供承當日係其自被害人丙○○○處取走小紅布包云
    云（見被告丁○99年7月6日偵訊筆錄），顯其仍有迴護被告
    之情，當無另設詞誣陷被告甲○○之可能。況經本院勘驗案
    發當日被害人住處對面監視錄影光碟結果，被告丁○係於當
    日8時25分許單獨騎車至被害人住處並進入屋內，隨後與被
    害人在屋外短暫交談後離去，旋於同8時31分許再載同被告
    甲○○返回被害人住處，甲○○隨即進入屋內，被告丁○雖
    亦進入屋內，惟於8時36分許自圍牆內房屋走出後，即往機
    車停放處走去，坐上駕駛座，調整車頭，狀似等人，並將機
    車往前移動，雙腳著地，不時將頭朝往後方鐵皮圍牆內之房
    屋方向觀看，而被告甲○○約於8時37分許自屋內迅速跑出
    ，跑向鐵皮圍牆外之機車停放處，被告丁○見甲○○走出，
    迅速返回機車，坐上機車駕駛座，被告甲○○並即坐上機車
    乘客座，2人隨即騎車離去等情，亦有上開勘驗筆錄可參。
    從被告丁○在外等候之際，不時回頭張望，以及其見被告甲
    ○○跑出後，立即發動機車離開之反應觀察，益顯被告丁○
    所證渠等當日前往被害人家中之目的在奪取被害人財物，事
    前已有謀議等語，應屬實在，反之，被告甲○○所辯當日係
    因被告丁○欲叫車始至被害人丙○○○家中，並非事前謀議
    云云，俱與事實不符。
  2.關於被告2人如何共同搶奪之過程，證人即被害人丙○○○
    於警詢時證稱：99年6日08時25分，伊在神岡鄉○○村○鄰○
    ○路15號念佛，有一名男子侵入伊住宅，佯稱問伊兒子是否
    在家，因伊兒子不在家，該男子即出去，第二次歹徒帶另一
    女子進入佯稱要借廁所尿尿，進入屋內察看後即先離去，而
    女子徉稱要幫伊按摩，於是在伊身上搜摸，隨後於伊褲子右
    邊口袋奪取紅色布包一個，內有現金新台幣3600元，於奪取
    皮包中發生拉扯，得手後就快速離去，伊於後追該女子，該
    女子搭上男歹徒（停於門外等待）騎的摩托車離去等語（警
    卷第15-17頁），另於偵查中結證：當日一位男性到伊家中
    ，問伊兒子在哪裡，伊說還沒有回來，沒多久，另一位女性
    就進到伊家中，說伊坐的沙發太軟了，後來說要幫伊按摩，
    按伊的腿、腰部，伊錢放在右邊口袋中，她摸到伊的錢，伊
    就按住錢，她就把伊的手推開，她伸進口袋將錢拿走，伊來
    不及推開她的手，伊年紀那麼老，她將錢拿走就趕快跑走了
    ，當時那個男生在外面等候那個女生，伊就追出來，叫伊姪
    女報警等語（偵卷第37-39頁），嗣於本院亦結證：那天被
    告甲○○說要幫伊按摩，按到伊褲子右邊的口袋，發現伊的
    布包，當時有把伊的布包按住，怕她搶走，被告是用手伸進
    伊的褲袋裡面，把伊的小紅布包拿出來的，當天小紅布包沒
    有掉在椅子上，她拿走錢包之後，伊追出去，追不到，看到
    男的騎機車，載女的走了，在庭被告2人就是被搶那天到伊
    家中的一男一女等語（本院卷第69-70頁)，核證人丙○○○
    所證遭搶之過程，前後完全一致，且證人丙○○○與被告甲
    ○○並無何仇怨，於偵查中亦表明不對被告等求償，衡情當
    無甘冒偽證罪責而虛構事實之必要、可能，所證自堪採信。
    而被告甲○○雖辯稱被害人之紅色布包係掉到椅子上，其始
    起意取走云云，惟其於警詢、偵查中均陳稱係被告丁○將被
    害人掉於地上之小紅布包取走云云，迨至本院審理期間，始
    坦承係其取走，惟或稱係自椅子上取走，或稱在地上取走云
    云，供述反覆不一，難以憑採，自無可信。
  3.關於被害人丙○○○遭搶奪之紅色布包內究有多少現金，因
    被告丁○供述：在和平路鐵馬綠園道涼亭分贓時，係由被告
    甲○○負責數錢，被告甲○○告知共有1,900元，其分得500
    元等語，另被告甲○○則供述其內有2,000元，其僅分得其
    中之200元云云，可知被告間就此一問題仍有隱諱，其詳為
    何，已無法確認，惟本件被害人丙○○○於偵查及本院審理
    時均證述其小紅布包內有現金百元鈔票3,700元，並於本院
    堅稱：因買菜剩下的錢，伊都會算，所以可以確定是3,700
    元等語，衡情尚屬合理而可信為真實，是本件關於被告等共
    同搶奪所得之財物，即依被害人之指訴認定為3,700元，併
    予敘明。
  (三)綜上所述，本件被告丁○、甲○○共同搶奪之事證均臻明確
    ，犯行堪以認定，應依法論科。
三、論罪科刑之理由：
  (一)核被告丁○、甲○○所為，均係犯刑法第325條第1項之搶奪
    罪。被告丁○、甲○○間就上開犯行有犯意之聯絡，行為之
    分擔，應論以共同正犯。
  (二)被告丁○、甲○○有如事實欄一所示之有期徒刑執行完畢情
    形，有臺灣高等法院被告前案紀錄表2份附卷可稽，渠等於
    受有期徒刑之執行完畢後，5年以內均故意再犯本件有期徒
    刑以上之罪，皆為累犯，均應依刑法第47條第1項規定加重
    其刑。
  (三)爰審酌被告丁○前有竊盜、毒品等前案紀錄，被告甲○○前
    有毒品、搶奪、竊盜之前案紀錄，有上開被告前案紀錄表可
    參，素行均不佳，渠2人正值青壯，竟不思以己力循正當途
    徑賺取所得，復選擇高齡之被害人，並利用其單獨在家機會
    行搶，對其人身、財產及居家安全造成危害，影響社會治安
    甚鉅；惟本件犯罪之所得不多，被告丁○犯後於偵查、本院
    均坦承犯行，態度尚佳，被告甲○○則飾詞否認，未能真誠
    面對己過之犯後態度，並兼衡被告等生活狀況、智識程度、
    被害人所受之損害，以及公訴人對被告甲○○之具體求刑等
    一切情狀，分別量處如主文所示之刑，以示懲儆。
據上論斷，應依刑事訴訟法第299條第1項前段，刑法第28條、第
325條第1項、第47條第1項，判決如主文。
本案經檢察官乙○○到庭執行職務
中    華    民    國    99    年     11    月    4    日
                  刑事第十四庭  審判長法  官  林美玲
                                      法  官  何世全
                                      法  官  黃裕仁
以上正本證明與原本無異。
如不服本判決應於收受判決後10日內向本院提出上訴書狀，並應
敘述具體理由；其未敘述上訴理由者，應於上訴期間屆滿後20日
內向本院補提理由書（均須按他造當事人之人數附繕本）「切勿
逕送上級法院」。
                                      書記官  黃珮華
中    華    民    國    99    年     11    月    4    日

司法院資訊處製作；財團法人民間司法改革基金會備份。
